【裁判字號】    95,訴,166
【裁判日期】    950317
【裁判案由】    毒品危害防制條例
【裁判全文】
臺灣彰化地方法院刑事判決               95年度訴字第166號
公  訴  人  臺灣彰化地方法院檢察署檢察官
被      告  柳文獻
上列被告因違反毒品危害防制條例案件，經檢察官提起公訴（95
年度毒偵字第119 號）及移送併案審理（95年度毒偵字第252 號
、第330 號、第612 號），本院合議庭裁定由受命法官獨任進行
簡式審判程序，茲判決如下：
    主  文
柳文獻連續施用第一級毒品，累犯，處有期徒刑壹年貳月，扣案
之第一級毒品海洛因壹包（淨重零點零公克，空包裝重零點貳
伍公克）沒收銷燬之；又施用第二級毒品，累犯，處有期徒刑伍
月。應執行有期徒刑壹年陸月，扣案之第一級毒品海洛因壹包（
淨重零點零公克，空包裝重零點貳伍公克）沒收銷燬之。
    犯罪事實
一、柳文獻曾於民國81年間，因違反麻醉藥品管理條例案件，經
    本院以81年度訴字第1236號刑事判決判處有期徒刑5 年2 月
    確定後，經移送執行，並於83年10月20日經假釋付保護管束
    ；復於假釋保護管束期間，於86、87年間因違反麻醉藥品管
    理條例案件，分別經本院以86年度易字第458 號、87年度易
    字第233 號刑事判決判處有期徒刑4 月、6 月確定，並經撤
    銷上揭假釋，應執行殘刑有期徒刑3 年2 月23日，而接續執
    行，並於89年5 月24日縮短刑期假釋出監並付保護管束；復
    於假釋保護管束期間，於89、90年間因竊盜案件，分別經本
    院以89年度易字第1565號、90年度易字第1363號刑事判決判
    處有期徒刑8 月、6 月確定，上揭竊盜案件，經聲請本院定
    其應執行有期徒刑1 年確定，並經撤銷假釋，應執行殘刑有
    期徒刑1 年2 月6 日，而接續執行，並於92年3 月22日縮刑
    期滿執行完畢。其前於92年間因施用毒品案件，經本院以92
    年度毒聲字第2138號裁定送勒戒處所觀察、勒戒後，認有繼
    續施用毒品之傾向，經本院以92年度毒聲字第2666號裁定令
    入戒治處所施以強制戒治，並以93年度毒聲字第555 號裁定
    停止戒治付保護管束，於93年12月27日保護管束期滿，視為
    強制戒治執行完畢，經臺灣彰化地方法院檢察署檢察官以93
    年度毒偵字第4875號、94年度毒偵字第113 號、94年度戒毒
    偵字第63號、第64號不起訴處分確定。詎其不知悔改，明知
    海洛因及甲基安非他命業經公告為毒品危害防制條例第2 條
    第2 項所列管之第1 、2 級毒品，不得非法持有、施用，復
    基於施用第1 級毒品海洛因概括犯意，於93年12月27日強制
    戒治執行完畢釋放後5 年內，自94年11月16日某時起至95年
    1 月7 日上午10時許，在其位於彰化縣社頭鄉東興村東平巷
    21號住處廁所內，將海洛因摻水以注射針筒注射入體內，平
    均每2 日施用1 次，連續施用第1 級毒品海洛因多次；另基
    於施用第2 級毒品甲基安非他命之犯意，於94年11月16日下
    午5 時40分採尿回溯24小時內（不含公權力拘束時間）之某
    時許，在其位於上址住處廁所內，將甲基安非他命以鋁箔紙
    隔熱燒烤吸食煙霧之方式，施用第2 級毒品甲基安非他命1
    次。嗣經警方分別(一)於94年11月16日下午3 時40分，在彰化
    縣埔心鄉○○路與柳橋西路路口前，為警臨檢並經其同意採
    尿而查獲；(二)於94年12月16日中午12時20分持本院核發之搜
    索票，至彰化縣社頭鄉○○路○ 段488 號搜索而查獲；(三)於
    94年12月16日下午4 時45分，經警方通知至警局採尿而查獲
    ；(四)於95年1 月7 日下午2 時，在彰化縣社頭鄉○○○路23
    7 號前臨檢查獲，並扣得其所有供施用之第1 級毒品海洛因
    1 包（淨重0.03公克，空包裝重0.25公克），且於94年11月
    16日下午5 時40分、94年12月16日下午3 時55分、94年12月
    16日下午5 時3 分、95年1 月7 日下午3 時21分採尿送驗後
    ，始知上情。
二、案經彰化縣警察局溪湖分局、北斗分局、田中分局分別報請
    臺灣彰化地方法院檢察署檢察官偵查起訴及移送併案審理。
    理  由
一、本案被告柳文獻所犯係死刑、無期徒刑、最輕本刑為3 年以
    上有期徒刑以外之罪，其於準備程序就前揭被訴事實為有罪
    之陳述，經受命法官告知簡式審判程序之旨，並聽取其與公
    訴人之意見後，本院認無不得或不宜改依簡式審判程序進行
    之處，爰依刑事訴訟法第273 條之1 第1 項、第284 條之1
    ，裁定本案由受命法官獨任進行簡式審判程序，合先敘明。
二、訊據被告對其於上揭時、地，分別連續施用第1 級毒品海洛
    因多次及施用第2 級毒品甲基安非他命1 次之事實，於本院
    審理時（參見本院95年3 月16日審判筆錄）均坦承不諱，且
    有扣案粉末1 包，經送驗後係第1 級毒品海洛因（淨重0.03
    公克，空包裝重0.25公克），此有法務部調查局調科壹字第
    140012595 號鑑定通知書1 紙（參見本院卷宗）及扣案物品
    照片1 張（參見臺灣彰化地方法院檢察署95年度毒偵字第25
    2 號偵查卷宗第31頁）附卷可稽。另查：
  (一)被告係分別於94年11月16日下午5 時40分、94年12月16日下
    午3 時55分、94年12月16日下午5 時3 分、95年1 月7 日下
    午3 時21分，經臺灣彰化地方法院檢察署委託警方採集被告
    尿液送驗結果，分別呈嗎啡、甲基安非他命陽性反應及嗎啡
    陽性反應，此有彰化縣政府衛生局94年11月28日煙檢字第94
    5092號煙毒尿液檢驗成績書及尿液代號與真實姓名對照認證
    單各1 紙（參見臺灣彰化地方法院檢察署95年度毒偵字第11
    9 號偵查卷宗第23頁、第24頁）、彰化縣政府衛生局95 年1
    月16日煙檢字第950103號煙毒尿液檢驗成績書及尿液代號與
    真實姓名對照認證單各1 紙（參見臺灣彰化地方法院檢察署
    95年度毒偵字第252 號偵查卷宗第30頁、本院卷宗）、詮昕
    科技股份有限公司濫用藥物尿液檢驗報告及列管毒品人口尿
    液檢體採集送驗紀錄表各1 紙（參見臺灣彰化地方法院檢察
    署95年度毒偵字第330 號偵查卷宗第18頁、第19頁）、彰化
    縣政府衛生局94年12月26日煙檢字第945302號煙毒尿液檢驗
    成績書及尿液代號與真實姓名對照認證單各1 紙（參見臺灣
    彰化地方法院檢察署95年度毒偵字第612 號偵查卷宗第21頁
    、第22頁）附卷可稽，足見被告確有施用第1 、2 級毒品海
    洛因、甲基安非他命之事實無訛。
  (二)按海洛因施用入人體後水解還原成嗎啡，再循嗎啡之代謝方
    式排出體外，業據行政院衛生署藥物食品檢驗局73藥檢壹字
    第030221號函說明綦詳，且依醫學臨床實驗及根據英國藥學
    會出版Isolationand Indentification of Drugs一書第293
    頁載明：海洛因經注射入人體後，在體內迅速水解成６Mono
    acetyImorphine，再緩緩繼續水解成嗎啡，然後再循嗎啡之
    代謝方式排出，同書第431 至432 頁並載有：嗎啡經注射入
    人體後，約50% 以上於8 小時內自尿中排出，至24小時排出
    約90% ，但48小時後仍有微量可檢出等語。又甲基安非他命
    經口服投與後，約70% 於24小時內可自尿液中排出，而其尿
    液內含甲基安非他命成分之檢出，與投與甲基安非他命的量
    、個人體質、檢驗儀器之精密度有關，通常採尿化驗是否呈
    陽性反應，應以投與後24小時內所採者為宜，此亦有行政院
    衛生署藥物食品檢驗局（80）藥檢醫字第4529號函可查。是
    參酌前揭報告及施用毒品之成癮性，被告自白於前揭時間分
    別有連續施用第1 級毒品海洛因多次；另施用第2 級毒品甲
    基安非他命1 次之犯行等語，核與事實相符，應堪採信。
  (三)另犯毒品危害防制條例第10條施用第1 級、第2 級毒品之罪
    者，檢察官應先聲請法院裁定將被告令送勒戒處所觀察、勒
    戒，經觀察、勒戒後，認有繼續施用毒品傾向者，應由檢察
    官聲請法院裁定將被告令入戒治處所施以強制戒治，且經強
    制戒治執行完畢釋放後，5 年內再犯第10條之罪，檢察官應
    依一般刑事訴訟程序予以起訴論罪科刑，此觀諸毒品危害防
    制條例第20條第1 項、第2 項、第23條第2 項前段規定自明
    。經查，被告前於92年間因施用毒品案件，經本院以92年度
    毒聲字第2138號裁定送勒戒處所觀察、勒戒後，認有繼續施
    用毒品之傾向，經本院以92年度毒聲字第2666號裁定令入戒
    治處所施以強制戒治，並以93年度毒聲字第555 號裁定停止
    戒治付保護管束，於93年12月27日保護管束期滿，視為強制
    戒治執行完畢，經臺灣彰化地方法院檢察署檢察官以93年度
    毒偵字第4875 號 、94年度毒偵字第113 號、94年度戒毒偵
    字第63號、第64號不起訴處分確定等情之事實，此有臺灣高
    等法院被告全國前案紀錄表、臺灣彰化地方法院檢察署刑案
    資料查註紀錄表各1 紙附卷可參。被告前既曾因施用毒品案
    件，經強制戒治後，復因施用毒品，其於前開強制戒治執行
    完畢釋放後5 年內，再犯本案施用毒品罪，依毒品危害防制
    條例第23條第2 項之規定，屬應依法論罪科刑之行為，依前
    開說明，本案被告上開所為，係於93年12月27日強制戒治執
    行完畢釋放後5 年內，再犯毒品危害防制條例第10條第1、2
    項施用第1 、2 級毒品罪，事證明確，被告上開犯行洵堪認
    定。
三、按海洛因、甲基安非他命為毒品危害防制條例第2 條第2 項
    第1 、2 款所明定之第1 、2 級毒品。核被告所為，係犯同
    條例第10條第1 項之施用第1 級毒品罪及同條例第10條第2
    項之施用第2 級毒品罪。被告持有第1 、2 級毒品進而施用
    ，持有之低度行為各為施用之高度行為所吸收，均不另論持
    有毒品之罪。其先、後多次施用第1 級毒品海洛因，時間緊
    接，犯罪構成要件相同，顯係基於概括犯意為之，依刑法第
    56條之規定，應論以一罪，並加重其刑。被告所犯上開二罪
    ，罪名各別，行為互異，應分論併罰。另查，被告曾於81年
    間，因違反麻醉藥品管理條例案件，經本院以81年度訴字第
    1236號刑事判決判處有期徒刑5 年2 月確定後，經移送執行
    ，並於83年10月20日經假釋付保護管束；復於假釋保護管束
    期間，於86、87年間因違反麻醉藥品管理條例案件，分別經
    本院以86年度易字第458 號、87年度易字第233 號刑事判決
    判處有期徒刑4 月、6 月確定，並經撤銷上揭假釋，應執行
    殘刑有期徒刑3 年2 月23日，而接續執行，並於89年5 月24
    日縮短刑期假釋出監並付保護管束；復於假釋保護管束期間
    ，於89、90年間因竊盜案件，分別經本院以89年度易字第15
    65號、90年度易字第1363號刑事判決判處有期徒刑8 月、6
    月確定，上揭竊盜案件，經聲請本院定其應執行有期徒刑1
    年確定，並經撤銷假釋，應執行殘刑有期徒刑1 年2 月6 日
    ，而接續執行，並於92年3 月22日縮刑期滿執行完畢，此有
    臺灣高等法院被告全國前案紀錄表、臺灣彰化地方法院檢察
    署刑案資料查註紀錄表各1 份存卷可考，其於5 年內再犯本
    案有期徒刑以上之罪，為累犯，應依刑法第47條之規定加重
    其刑，就其所犯上開施用第1 級毒品罪，依法遞加重其刑；
    施用第2 級毒品罪，依法加重其刑。另併案部分（95年度毒
    偵字第252 號、第330 號、第612 號）雖未據起訴，然該部
    分與公訴人起訴施用第1 級毒品之犯罪事實（95年度毒偵字
    第119 號）具有連續犯之裁判上一罪關係，應為起訴效力所
    及，本院自應併予審究。又起訴書雖記載被告施用第2 級毒
    品安非他命犯行，然業經公訴人於本院審理中更正起訴事實
    為被告施用第2 級毒品甲基安非他命，附此敘明。爰審酌被
    告前因施用毒品案件經強制戒治執行完畢釋放後，仍未能徹
    底戒絕毒品，復犯本案施用毒品罪，且施用毒品海洛因之次
    數頻繁、施用毒品甲基安非他命僅有1 次，顯見無戒毒悔改
    之意，惟念及其犯後已坦承犯行，態度良好等一切情狀，各
    量處如主文所示之刑，並定其應執行之刑。
四、又毒品危害防制條例第18條第1項前段之規定，乃刑法第38
    條第1 項第1 款之特別規定，此所稱查獲之毒品，係指有罪
    判決書於事實欄內，已經認定為被告有罪事實之毒品，即足
    當之，不以仍屬於被告所有者為限（最高法院92年度臺非字
    第297 號裁判要旨參照）。經查，扣案之粉末1 包（淨重0.
    03公克，空包裝重0.25公克），經送驗後係第1 級毒品海洛
    因，已如前述，且該包裝海洛因之塑膠袋，業已無法與毒品
    析離，均屬違禁物，不問是否屬於犯人所有與否，依毒品危
    害防制條例第18條第1 項前段規定，併予宣告沒收銷燬之。
    又鑑定耗損之毒品，既已滅失，即無庸併予宣告沒收銷燬，
    附此敘明。
據上論斷，應依刑事訴訟法第273 條之1 第1 項、第299 條第1
項前段，毒品危害防制條例第10條第1 項、第2 項、第18條第1
項前段，刑法第11條、第56條、第47條、第51條第5 款，判決如
主文。
本案經檢察官李毓珮到庭執行職務。
中    華    民    國    95    年    3     月    17    日
                  刑事第一庭    法  官  唐中興
以上正本證明與原本無異。
如不服本判決，應於判決送達後10日內向本院提出上訴狀 (須附
繕本 )。
中    華    民    國    95    年    3     月    21    日
                                書記官  施惠卿
附錄本案論罪科刑法條全文：
毒品危害防制條例第10條
施用第1級毒品者，處6月以上5年以下有期徒刑。
施用第2級毒品者，處3年以下有期徒刑。


司法院資訊處製作；財團法人民間司法改革基金會備份。
